最高法院刑事判決　　　　　　　　　　　　　　　九十三年度台上字第三四五０號
　　上　訴　人　甲○○
　　選任辯護人　鍾武雄律師
右上訴人因偽造文書案件，不服台灣高等法院高雄分院中華民國九十年十月十六日第
二審判決（九十年度上訴字第一０七九號，起訴案號：台灣高雄地方法院檢察署八十
七年度偵字第二八九六三號、八十九年度偵字第一八三四號），提起上訴，本院判決
如左：
    主  文
原判決撤銷，發回台灣高等法院高雄分院。
    理  由
本件原判決認定上訴人甲○○係設於高雄市苓雅區○○○路三一二號「寶貝童裝行」
之負責人，為從事童裝批發及零售業務之人。上訴人與陸紹慧（第一審通緝中）共同
基於為自己不法所有及偽造文書後加以行使之概括犯意，於民國八十七年七至十月間
，先由陸紹慧在台灣新聞報刊載機械工程徵聘總會計之求才廣告，使李雅玲、潘惠容
、洪秀霞、蔡惠燕、許麗紅等人不察，前往高雄縣鳳山市○○路二一六號之處所應徵
。由陸紹慧面談，並向李雅玲等人索取其個人之身分證影本後，再冒用李雅玲等人之
名義，由上訴人在明知洪秀霞及潘惠容並非「寶貝童裝行」之員工，仍於其業務所作
成之在職證明上虛偽登載洪秀霞及潘惠容為「寶貝童裝行」之員工，足以生損害於洪
秀霞及潘惠容。而後即偽稱洪秀霞、潘惠容、蔡惠燕為「寶貝童裝行」之員工、許麗
紅、李雅玲為「咪呢寶貝童裝行」之員工。復偽造彼等之簽名於如原判決附表一所示
之慶豐銀行、台新銀行之信用卡申請書，向慶豐銀行、台新銀行申請信用卡。除李雅
玲與許麗紅之申請案經慶豐銀行拒絕未陷於錯誤外，慶豐銀行及台新銀行因陷於錯誤
而交付信用卡，給予消費使用，計冒洪秀霞名義申請取得慶豐銀行第五四三三｜七一
０一｜０五五八｜三五０四號、及台新銀行第四五七九｜六００七｜三二四一｜三四
０六號信用卡；冒蔡惠燕名義取得慶豐銀行五四三三｜七一０三｜００九九｜一八０
九號信用卡；冒潘惠容名義取得慶豐銀行第五四三三｜七一０三｜００九九｜一九０
八號信用卡及台新銀行第五四三三｜八二０七｜０九六０｜四六０四號信用卡。陸紹
慧並由不知情之刻印業者為其偽造上述三人之印章，於潘惠容、蔡惠燕慶豐銀行信用
卡寄至高雄縣鳳山市○○路二一六號，洪秀霞、潘惠容台新銀行信用卡及洪秀霞之慶
豐銀行信用卡寄至高雄市苓雅區○○○路三一二號「寶貝童裝行」時，以偽造之印章
領取之。並於領取上開信用卡後，即於該信用卡背面持卡人簽名處偽簽遭冒名申請者
之署押。嗣陸紹慧與上訴人於偽造上開信用卡背面之持卡人簽名後，即連續多次持該
信用卡在高雄縣市如原判決附表二所示之消費商店加以消費。並為符合信用卡刷卡消
費之程序，並分別於該附表二所示消費商店內之簽帳單（均一式三聯）上，偽簽所持
信用卡姓名之人之署押，而偽造具消費購物證明及收據性質之簽帳單，交付予消費商
店業務之負責人而行使之。均使之陷於錯誤，而交付渠等所購買之物品（附表二編號
１、７、９、及部分，因係於上訴人所經營之「寶貝童裝行」刷卡消費，雖無陷
於錯誤可言，但因已由慶豐銀行及台新銀行依合約撥款予「寶貝童裝行」，故其等所
為免除給付該筆消費款項之利益），足生損害於該消費商店、發卡銀行及信用卡之名
義人。計台新銀行被詐騙新台幣（下同）十八萬四千二百九十五元，慶豐銀行被詐騙
十萬七千八百七十元等情。因而撤銷第一審判決，改判仍論處上訴人共同連續行使偽
造私文書，足以生損害於他人罪刑，固非無見。
惟查：(一)按判決事實欄應詳加記載，理由欄亦應將其認定犯罪事實所憑之證據及其認
定之理由，詳為敘述，始足為適用法律及判斷其適用法律是否適當之根據。原判決認
定上訴人與陸紹慧在原判決附表二所示消費商店內之簽帳單（均一式三聯）上，偽簽
所持信用卡姓名之人之署押，交付予消費商店業務之負責人而行使之，均使之陷於錯
誤，而交付渠等所購買之物品，並於理由說明共偽造署押八十七枚，並於主文內諭知
沒收等情。但對於認定上訴人於每一商店消費時在簽帳單上（一式三聯），同時偽造
三枚署押之事實，並未敘明其所憑之證據及其認定之理由，自有判決不備理由之違法
。(二)按有罪判決書之事實一欄，為判斷其適用法令當否之準據，應將法院依職權認定
與論罪科刑有關之事實，翔實記載，然後於理由內逐一說明其憑以認定之證據，並使
事實認定與理由說明，互相適合，方為合法。倘若事實認定與理由說明，不相一致，
或事實、理由欄內之記載，前後齟齬，按諸刑事訴訟法第三百七十九條第十四款後段
規定，均屬判決理由矛盾之當然違背法令，足以構成撤銷之原因。原判決認定上訴人
之行為共詐得台新銀行十八萬四千二百九十五元；慶豐銀行十萬七千八百七十元，詳
如原判決附表二所列等情。但依據該附表所列金額統計結果，台新銀行似被詐得十一
萬零四百八十元；慶豐銀行似被詐得十八萬一千六百八十五元。原判決認定之事實前
後齟齬，難認適法。上訴意旨執以指摘原判決不當，非無理由，應認有發回更審之原
因。原判決不另為無罪諭知部分，因與發回部分有審判不可分關係，應併予發回。
據上論結，應依刑事訴訟法第三百九十七條、第四百零一條，判決如主文。
中　　　華　　　民　　　國　　九十三　　年　　　七　　　月　　　八　　　日
                              最高法院刑事第六庭
                                  審判長法官  吳　雄　銘
                                        法官  池　啟　明
                                        法官  石　木　欽
                                        法官  郭　毓　洲
                                        法官  吳　三　龍
      右正本證明與原本無異
                                              書  記  官
中　　　華　　　民　　　國　　九十三　　年　　　七　　　月　　 十三 　　日
                                                                        Ｋ
